【裁判字號】    96,易,754
【裁判日期】    981014
【裁判案由】    恐嚇取財
【裁判全文】
臺灣臺南地方法院刑事判決               96年度易字第754號
公  訴  人  臺灣臺南地方法院檢察署檢察官
被      告  甲○○
            癸○○
共      同  彭大勇律師
選任辯護人  林士龍律師
上列被告因恐嚇取財案件，經檢察官提起公訴（95年度偵字第
15735號），本院判決如下：
    主  文
甲○○、癸○○共同犯恐嚇取財罪，各處有期徒刑壹年，均減為
有期徒刑陸月，如易科罰金，均以銀元參佰元即新臺幣玖佰元折
算壹日。
    事  實
一、乙○○、戊○○、壬○○原均屬同一車隊車友。緣戊○○與
    乙○○、壬○○等人於民國94年5月8日晚間，在臺南縣東山
    鄉○○○○道三號高速公路東山休息站，遭曾俊凱等人毆打
    並砸毀車輛，戊○○、乙○○乃將此事告知甲○○、癸○○
    及黃新年、曾世志（均另案經臺灣臺南地方法院、臺灣高等
    法院臺南分院以共同殺人未遂判處徒刑，現上訴最高法院中
    ）等人並尋求報復，嗣於同月15日凌晨，遂有曾俊凱及其母
    曾蔡桂香遭槍擊之事件發生（以下稱為東山槍擊案）。
二、東山槍擊案發生後，經檢警循線進行追查，以甲○○、癸○○2人涉嫌重大，向臺灣臺南地方法院聲請羈押獲准，並迄
    至該案起訴後、95年5月2日始撤銷羈押釋放。甲○○、癸○○經釋放後，認渠等係因戊○○與壬○○於電話對談中洩漏
    案情而遭監聽鎖定追緝；且不滿東山槍擊案係因郭、楊2人
    及乙○○所引起，乙○○於事後卻不聞不問，任由渠2人獨
    自承擔等情，乃共同基於為自己不法所有之犯意聯絡，於95
    年6月11日晚間，邀集戊○○、乙○○、壬○○前往臺南市
    ○○路370號之「哈拉里咖啡豆專賣店」，商談東山槍擊案
    之善後處理事宜。戊○○、壬○○由友人庚○○、己○○陪
    同，乙○○則由其弟丙○○陪同前往，並於該日晚間8時許
    抵達，其後隨即在該店2樓進行談判；甲○○、癸○○另有
    友人辛○○、丁○○在場作陪。其間，甲○○、癸○○要求
    戊○○、壬○○、乙○○應負擔其2人因東山槍擊案被起訴
    而在第一審所支出之律師費；戊○○以其先前曾支出偵查中
    律師費、並與曾俊凱和解賠償，認自己無須另行支出，且認
    乙○○本應出面分擔，故持不反對態度；然壬○○、乙○○
    2人均有所猶豫，經與戊○○討論後，3人原稱願意共同支付
    新臺幣（下同）100萬元，經癸○○、甲○○等人表示不夠
    後，即未給予明確答覆。癸○○、甲○○見狀即心生不滿，
    癸○○先以腳踢桌子發洩怒氣，並向吳、郭、楊3人恫稱事
    情若不處理完就別想離開等語，使乙○○、壬○○、戊○○
    與丙○○心生畏懼，乙○○、壬○○、戊○○即依指示各自
    簽發面額25萬元之本票4張，另共同簽發面額共100萬元之本
    票若干張，丙○○則在乙○○所簽發之4張本票背書。迄至6
    月11日晚間接近午夜，乙○○、壬○○、戊○○等人始陸續
    離去。
三、案經乙○○、丙○○訴由臺南縣警察局歸仁分局報告臺灣臺
    南地方法院檢察署檢察官偵查起訴。
    理  由
一、證據能力方面：本件檢察官所提出之證據方法，其證據能力
    之有無，業據本院於98年3月16日裁定在案，合先敘明。
二、訊據被告甲○○、癸○○對於95年6月11日與告訴人乙○○
    、丙○○、證人戊○○、壬○○等，在臺南市○○路370號
    哈拉里咖啡豆專賣店，協商該被告2人因東山槍擊案所產生
    之律師費用問題等情，固均不爭執。惟被告2人均矢口否認
    有何恐嚇取財，並要求告訴人、證人戊○○、壬○○簽發本
    票之犯行，辯稱：
  (一)本件被告甲○○、癸○○均否認有叫告訴人等簽立本票之行
    為，亦無稱說不可渠等離開等言語。另被告2人於犯罪事實
    所載地點並沒有說出「恐嚇」之惡害言語，亦未有妨害告訴
    人等之自由，合先敘明。茲就證人己○○、壬○○、乙○○
    、丙○○、庚○○等於審理訊問中所證述內容，予以評析，
    可證明被告2人所為尚未達刑法上「恐嚇取財」罪之構成要
    件。
    1.證人己○○證稱：「（現場有人）有說不拿錢出來就走不
      出去。我不知道是誰」、「（被告2人在協談過程中有無
      拿出什麼兇器、恐嚇你們？）沒有」、「（你剛才提到說
      ，你有印象聽到有人講說沒有給錢或簽本票就不能離開，
      這是一開始就講或是之後要簽本票的時候才講的？）我想
      不起來」、「（一開始你回答律師說，你有印象聽到他們
      說不給錢就別想走的陳述，你有印象是在乙○○說要給多
      少錢的時候說的，或是只有印象聽到這句話？）有印象」
      、「有無印象現場有人提到『如果不簽本票，而且要去押
      你們的父母過來』有無印象有這件事？）沒有印象了」、
      「（你說簽本票的事情你印象很深刻，所以可以講出具體
      內容。你說印象很深刻的理由為何？）沒有印象了」、「
      （你有無印象事發那陣子你心理有無感受到壓力？）剛發
      生的時候會」等語。據此而言，證人己○○雖有聽到有說
      「不拿錢就走不出去」，但不知道是誰說的，剛開始時雖
      有感受到壓力，然被告2人並無持兇器及恐嚇等行為，況
      且證人之人數比被告等人之人數還要多，怎麼可能會因此
      有這些話而產生恐懼？尚難確信被告2人行為構成恐嚇取
      財罪之要件。
    2.證人壬○○證稱：「（你們到了現場之後，現場看到了哪
      些人？）有些不認識。認識的有乙○○、丙○○、戊○○
      及被告2人及我跟己○○」、「（你們到現場之後談論些
      什麼事情？）就說東山的事是我說出去的。然後就簽本票
      了」、「（總共簽了多少本票？）總共400萬，我簽了100
      萬，另外兩個各簽了100萬。剩餘100萬由3個人共同背書
      」、「（你們在談論這件事情的過程中，你或乙○○有無
      主動說要出100萬？）有」、「（你們講願意出100萬，是
      自己的意思嗎？）是自己的意思」、「（這100萬如何分
      配？）我當時是想要平均分攤」、「（戊○○跟乙○○當
      時有無反對100萬的部分？）沒有」、「（這100萬事要作
      什麼用？）他們開庭律師費及相關支出」、「這句話是你
      們當場討論出來的結果？）是」、「（你說簽本票到離開
      不到1個小時，這1小時你有無聽到被告說了甚麼話讓你感
      到害怕？）忘了」、「（有無踢桌子？）有。好像是癸○○」、「（既然100萬的部分你願意分擔3分之1，為何後
      來你還會簽本票？）他們說嫌太少了」、「（你們離開現
      場之後，你跟乙○○等人有無討論要去報案？）沒有」、
      「（被告2人有無跟你講『如果不簽本票，就別想離開』
      這樣的話？）我有聽到，但不知道是誰說的」、「（後來
      有無談到你們要出多少錢來解決？）我們後來拿400萬出
      來」、「（這個錢是對方要求的嗎？）不清楚」、「（你
      們全部的人都坐著談嗎？）丙○○是站著，戊○○好像是
      坐著」、「（你說那個時候，當時談的過程，坐的位子有
      很明顯分兩邊嗎？）就坐一圈」、「（你後來簽本票原因
      ，你剛才提到是會怕才簽，害怕的原因為何？）就是會怕
      而已」、「（是因為對方有說不簽不能回去，或是有踢桌
      子，是哪一種？）不簽不能回去」、「（當時你跟乙○○
      、戊○○，你們的人跟對方的人比起來有無相當？）我們
      的人比較多」、「（你們這邊的人比較多，你當時為何會
      怕？）就是會怕」、「你覺得去那邊就是很和平的談論這
      件事嗎？）是」、「（400萬這個數目是誰提出的？）我
      不確定」等語。顯見：
      證人壬○○本即已知東山案件與其相關，本意亦願意平
        均分擔相關費用，問題在於事後討論出的金額比原先告
        訴人所期待為多，而非經由恐嚇手段而來，與一般恐嚇
        取財之情形不同。在被告及告訴人看來，共同對相關案
        件分擔律師費應屬正常，而非具有不法所有之意圖。
      證人壬○○對於有無聽到被告說哪些令人感到怕的言語
        ，則已不復記憶，又稱有聽到「如果不簽本票，就別想
        離開」這樣的話，但又稱不知道是誰說的，在一空間內
        面對面談話，稱不知是誰說的，亦有背離常情。縱有人
        說此話，是否有恐嚇之意思並不明確，有可能係開玩笑
        話，也有可能為趕緊將共同的事情處理完畢，而出言催
        促者。另其也無法明確指述被告癸○○踢桌子，因此，
        本案過程中如何形成恐嚇取財之事實，尚乏前後連貫之
        證據支撐。
      至於證人已願意分擔100萬之3分之1，在被告考量之後
        此金額有所不足，而建議能提升至400萬，就涉及槍擊
        案之性質而言，亦屬合理之推算。至於究係何人提出
        400萬之數額乙節，證人壬○○又稱不確定，因此，實
        難論斷有何恐嚇取財犯行。
      就談論時被告及告訴人等所處位置或坐或站而推論，如
        何心生畏懼？害怕之原因亦不具體，僅稱「就是會害怕
        」，而所稱「不簽不能回去」。參酌告訴人一方人數又
        比被告多，實難以常理想像有何恐嚇之惡害。
    3.證人乙○○證稱：「（是誰跟誰講要拿錢出來？）被告甲○○跟我們講要拿錢出來」、「（為什麼要你拿錢出來？
      ）就說這件事是因為我們發生的」、「（剛開始的時候，
      有無表示你跟壬○○及戊○○願意拿100萬出來處理這件
      事情？）最初有」、「（你們拿出100萬是作什麼用途？
      ）之前那件案子的律師費跟安家費」、「（現場被告2人
      有無拿兇器出來？）沒有」、「（有無人告訴人一定要簽
     到400萬？）忘記了」、「（有無人通知你要去付本票的面
     額？）沒有」、「（案發到現在你有無因簽發本票遭到財
     產上的追索？）沒有」、「（你剛才提到現場有人踢桌子
     ，應該是癸○○，另外有人說洞準備好了，要拖去，你確
     定有哪些是被告甲○○或被告癸○○說的或做的？）忘記
     了」、「（你陳述說逼你們簽本票是其他人，說不簽本票
     ，不能走的也是其他人。你為何會選擇要告被告癸○○？
     ）我回去有跟我爸爸講，本票在被告癸○○那邊」、「（
     你說那些人是被告癸○○的人，你的根據為何？）看他們
     講話的方式」、「（說出100萬之前，被告有無給你們任何
     壓力？）之前被告甲○○他們叫我們回去要討論要拿多少
     錢出來」、「（除了講這些話之外，還有無做什麼事？）
     忘記了」等語。
     告訴人於被告甲○○聯繫談事情，即已大概知道要談論
       槍擊案，渠等心理上應已有所準備，而非遭受突襲，與
       刑事法上恐嚇取財要件不同。
     另證人乙○○對於究竟是誰踢桌子或誰說要拖出去等語
       ，稱已不復記憶，在現場既然大家或坐或站，對此已有
       不明，實難形成一般人不致懷疑之程度。
     證人乙○○選擇告訴被告等人之原因係本票在被告癸○○處，但被告2人自始即否認有取得任何本票，至今亦無
       任何證據足以證明被告2人有取得本票。因此，法律上對
       是否論以恐嚇取財罪之判斷則仍待深究。
     針對本案所系爭金額，被告係有請告訴人等先行討論，
       再作溝通，期間被告與告訴人之間，有其等之處理方式
       ，若以此因金額過少過多之爭論，或口氣上之形成壓力
       ，應尚不至於運用刑法之手段予以論究。
   4.證人丙○○證稱：「（你有無看到被告2人在談的過程中有
     說什麼話？）談說要拿多少錢出來處理之前哥哥發生的槍
     擊案」、「（有無要你負擔這筆費用？）沒有。我只是背
     書」、「（你哥哥跟壬○○有無說要拿100萬來處理這件事
     ？）是戊○○跟他們講的」、「（戊○○提出之後，他們
     兩個人的反應如何？）他們猶豫很久，後來有答應」、「
     （你有無聽到或看到被告2人有說出或做出任何動作讓你感
     到威脅？）被告癸○○有踢桌子」、「（你在現場有感受
     到威脅嗎？）有。有很多人」、「（現場有無看到兇器？
     ）沒有」、「（案發到現在這段時間，你有無遭受到被告
     對你追償的行為？）沒有」、「（你當時知道是要去處理
     槍擊案的事情嗎？）是」、「（他們在討論說要付100萬的
     時候你有無參加？）在現場處理」、「（當時是如何說出
     要用100萬處理？）沒有印象」、「（他們表示要100萬來
     處理之後，被告2人或在場的那些人有無人表示100萬太少
     ？）我不瞭解」、「（『如果不簽本票，就別想離開』是
     誰說的？）忘記是誰講的」、「（當是你在簽本票背面背
     書時，你是否會害怕？）當時心理想快點寫快點離開」、
     「（你心理有無想過你不寫照樣離開會如何？）那時候沒
     有想那麼多」、「（你對被告2人及那兩個人不甚認識的狀
     況下，為何會害怕他們？）因為他們的言行舉止怪怪的」
     、「（現場看起來你就是最高大的，那兩個人差不多像你
     哥哥那個身形，還是怎麼樣？）是，那兩個長的像我哥哥
     的身形」、「（是因為他們很兇所以害怕嗎？）應該是很
     兄」等語。
     證人丙○○所稱被告癸○○有踢桌子，使其感受到威脅
       ，然此踢桌子究係如何情況下踢到？故意或不小心？更
       何況踢桌子之事實為被告所否認。又僅因被告癸○○踢
       桌子即有受威脅之情形，顯見其本身心理上已有所虧欠
       之感，否則大可理直氣壯與被告等爭論，無庸為被告等
       所作所為而隨之起舞。然而證人丙○○稱所感受到威脅
       的，是所謂之「氣氛」，而非受到恐嚇所致，而且現場
       也沒有看到兇器，也可見被告並無運用強制或其他方法
       作為威嚇手段。
     綜合證人丙○○所言，證人丙○○先前已知道要與被告
       處理有關槍擊案件之事，即已有前因行為，需要籌措相
       關律師費及安家費，再經討論之後才有初步之結論。又
       縱有人說「如果不簽本票，就別想離開」等語，因不能
       確認究係何人所言，以此即將所有罪責加諸被告2人身上
       ，亦有違罪刑法定原則。
     且證人丙○○於檢察官訊問對於簽本票之心理時，係回
       答只想快點寫完快點離開，並未想那麼多，依此判斷似
       尚未達心生畏佈之程度，且於審判長訊問為何會害怕時
       ，稱係被告等人之言行舉止怪怪且應該是很兇，此乃單
       方推測心理之感覺，尚難認屬刑法上恐嚇之行為所致。
  5.證人庚○○證稱：「（為何去那邊？）他們說談律師費的東
    西」、「（你所聽到的內容，雙方面談的內容是如何？）吳
    姓兄弟是說律師費要支付給被告2人」、「（你有無聽到要
    求在場這些證人簽本票的問題？）我沒有聽到這邊的問題」
    、「（有無看到要證人簽本票的事情？）沒有」、「（整個
    現場的氣氛為何？）我覺得是平和的。我們所有的人到2樓
    去，被告有準備飲料」、「（有無聽到被告2人說出『如果
    不簽本票，就別想離開』的話？）我沒有聽到，因為他們在
    談論的時候，我們都是一直在房間，但是我是有聽到疑似他
    這位哥哥，他有說律師費的部分，他們會幫忙」、「（或是
    要把他們拖到別的地方處理的話？）沒有」、「（你們在討
    論的過程中，有無你不認識的人加入討論？）印象中沒有」
    、「（當初要過去的時候，你知不知道他們要過去那邊作什
    麼，要談什麼？）當初要過去的時候，戊○○講說兩位被告
    要約出來，是吳姓兄弟約戊○○，談分擔律師費的部分」、
    「（戊○○在你載他去的途中，有無跟你講過關於這件案件
    他的看法，像律師費要誰負責？）和解的當天到後續我們到
    成功路那邊是吳姓兄弟說要談律師費，我有親口聽到吳姓兄
    弟說『他們的律師費我們要幫忙』」、「（據你所知，戊○○之前已經支付一筆費用，為何跟吳姓兄弟要錢？）純粹是
    被告他們被放出來，要約吳姓兄弟跟戊○○他們，是吳姓兄
    弟打電話給戊○○。是經過吳姓兄弟的聯絡之後，才知道被
    告被放出來了。是因為這樣才約去成功路」、「（一開始討
    論的時候，是誰起頭說我們討論怎麼處理？）一開始起頭，
    吳姓兄弟還沒有到達現場，到達現場的時候吳姓兄弟說會負
    責律師費的部分」、「他們在討論的時候，我是進進出出的
    」、「（你離開之前，你的印象有看到聽到吳姓兄弟跟戊○○他們打算出多少錢來處理？）我只知道100萬」、「（你
    有無目睹到甲○○那邊的人說太少？）因為一開始他們說不
    知道是30萬還是40萬，我所聽到的是這樣子，一開始他們起
    的金額，我印象中不知道是幾十萬，被告甲○○說他們打一
    場官司這樣不夠，他們能不能再添加這樣子」、「（被告他
    們希望多一點的時候，語氣怎樣？）當初談論的時候我們大
    家都是坐著沙發，他們開口就是講說：這樣不夠，你再添一
    點好嗎？是講台語，講再添一點」、「（當天你要從咖啡店
    離開的時候，兩位被告有無阻攔你？）沒有」、「（所以你
    想走就走了？）是」等語。
    據證人庚○○所述，被告與證人談論過程係屬平和，且無
      不認識的人加入討論，又綜合其餘證人所述，本案過程中
      亦未出現暴力相向之情形，或有肢體上之衝突。至於一般
      人討論事情因不同狀況、輕重緩急、不同人之性情等而有
      不同處理方式，就本案而言，被告與告訴人等相約見面，
      主要再談論所涉案件需支付律師費的相關事宜，且證人吳
      姓兄弟亦允諾負責律師費，因此幾經討論之後，對於應支
      付之律師費有初步之共識。另證人等亦並無受到自由之限
      制，尚與刑法上恐嚇取財之情形不同。
    被告2人對於渠等所涉案件後續進行情形，即是否委任律
      師辯護，影響論罪及判刑結果等最為關心在意，難免心急
      ，並表現在口氣及行為上，應屬常情而可以理解。因此，
      尚難以此認定被告2人具有公訴意旨所指恐嚇取財犯意與
      行為。
  (二)告訴人針對其所簽立本票之過程及內容，有前後不一之供述
    ，不值採信，茲分述如下：
    1.告訴人乙○○部分：
      95年6月18日警詢時，供稱其有開立4張各25萬元之本票
        ，及癸○○叫戊○○開立6張25萬元之本票，1張50萬元
        之本票，並強逼伊在戊○○所開立之25萬元2張及50萬
        元本票背書，另癸○○有叫壬○○開立4張各25萬元之
        本票。
      96年4月20日偵訊時，供稱：「其有開立5張本票，有4
        張是25萬元，另外1張是35萬元，另還在戊○○、壬○○所簽的本票各1張上背書」；之後又稱「我只有在戊○○開的2張25萬元本票及1張50萬元的本票上面背書」
        。
      98年8月21日審訊時證稱：「我有確定是我有簽4張25萬
        的，另外的忘記了，太久了」、「（你現在可以確定的
        就是4張25萬元的本票）是」、「（除了25萬的面額還
        有其他面額的本票？）不確定」、「（你之前講你還有
        在戊○○開的50萬的本票背書，有無此事？）忘記了」
        。
    2.告訴人丙○○部分：
      95年6月18日警詢時供稱：「當時我哥哥有開立4張各25
        萬元之本票，且伊有在本票後面背書」。
      95年11月23日偵訊時供稱：「我哥簽了2張本票，我背
        書1張」。
      96年4月20日偵訊時供稱：「我只有背書在我哥簽約4張
        各25萬元之本票上」。
      98年8月21日審訊時證稱：「我只知道我背書的是他的
        100萬」、「（是1張面額100萬的嗎？）不是，是4張25
        萬的本票」、「我只有看到我哥哥簽的4張25萬的本票
        ，其他人我不確定」、「（你說你有幫你哥哥背書是他
        的本票是100萬元？）對」。
    3.證人壬○○部分：
      壬○○96年2月6日偵訊時供稱：「我與乙○○各簽了4
        張本票，每張各25萬元，戊○○簽了大約6張本票，他
        共簽了200萬元的金額，另外戊○○前的1張100萬元本
        票，我與乙○○都有背書」、「乙○○的弟弟好像沒有
        簽本票」。
      壬○○96年4月20日偵訊時供稱：「我簽5張本票，每張
        都是25萬元」、「我有背書在戊○○開的2張本票上，
        那2張各多少錢，我忘了，但總額是50萬元」。
      98年8月21日審訊時證稱：「（你剛講的簽本票這個地
        方…你自己簽了100萬本票，後來3個人另外共同簽了
        100萬，你自己簽的100萬是同一張嗎？）是4張，1張25
        萬」、「（你們3個人共同簽的100萬，是簽幾張？）忘
        記了」
    4.由以上3位告訴人及證人之供述可知，針對到底在案發現
      場簽了多少張本票？面額多少？別人如何簽？有無背書、
      如何背書？…等，均有前後供述不一之矛盾，很明顯係事
      後編造出來之說詞，不值採信。
  (三)本案實係被告2人經羈押釋放後，並非被告2人主動去找吳姓
    兄弟：
    1.被告2人經開釋後吳姓兄弟不知如何要到渠等最新電話，
      始打電話給被告甲○○稱要主動約被告2人吃飯，被告癸○○則向甲○○稱說「被告2人被羈押4個月，吳姓兄弟連
      關心及面會探視都沒有，一放出來就要打電話約吃飯，會
      不會太晚」，被告甲○○有稱說「開庭會常見面」，被告
      癸○○同意後雙方見一次面，吳姓兄弟乃有向被告癸○○
      詢問說「在裡面那麼久，律師方面有沒有需要幫忙」等語
      ，自此之後，有關律師費之相關話題才因此而開始，並非
      由被告2人主動所提出，亦非由被告2人主動去找告訴人等
      人討論。
    2.另外，被告2人與告訴人等人談論事情之房間並無完全關
      閉，自始至尾均係打開，前後各有一個門，前面的門沒有
      關。總之，被告2人實無恐嚇取財之主觀犯意，渠等行為
      亦與客觀上恐嚇取財行為之構成要件未合，亦無妨害自由
      之情形。
  (四)犯罪事實所載被告等所言「說不拿錢出來就走不出去」，是
    否屬於恐嚇取財罪之「惡害」？在本件恐有疑義。
    1.己○○所證稱壓力之來源應該是被嚇到，然此被嚇到之心
      理，是否等於刑事法上恐嚇構成要件之產生「畏懼心理」
      ，亦待商榷。且證人己○○所證稱「有聽到『如果不簽本
      票，就別想離開』」等語，惟其前後之說詞如何？其連貫
      之語意究竟為何？是否足認為係被告等恐嚇告訴人？是否
      即因此引發畏懼之心，進而才簽立本票？就本件而言，恐
      有斷章取義，逕採為不利被告之論述，自有率斷。
    2.且被告2人與證人所談論確係有一共同的目的，即如何分
      擔律師費，尚與刑法上「不法所有意圖」之要件不相當。
  (五)本案被告與告訴人係曾因共犯東山槍擊案，而相約討論共同
    後續相關律師費及安家費如何分擔事宜，此乃基於共同犯罪
    共同負責之常理。況且此件東山槍擊案係因乙○○而引起，
    乙○○要負責，支出部分之律師費，亦屬人之常情。何況此
    乃涉及需要花費訴訟相關費用，依照犯罪心理判斷，被告等
    人總希望有所金援及照應，且乙○○是東山槍擊案之主謀者
    ，被告等人對於自己需付之刑責，心急如焚，加上平日講話
    口氣即是較直接。且當時討論地點者，除被告2人外，或有
    其他2人不詳姓名者，然告訴人等亦有5人之多，在人數上被
    告方並位居絕對優勢，而就相關跡證顯示，被告等人也無攜
    帶兇器或其他物品。因此，被告2人在現場之言詞，尚未達
    恐嚇之程度。
  (六)倘若被告2人確有在95年6月11日晚上，強迫告訴人等及壬○○簽立鉅額之本票，為何告訴人遲至95年6月18日始向警方
    報案？又為何壬○○並未向警方報案？此皆與一般人之處理
    情形，有完全不同之處，已有違常理及經驗法則。又告訴人
    亦自承，被告2人事後並未拿本票向告訴人要錢，然被告果
    真有為自己不法所有之意圖，而以非法之方法取得本票，為
    何不以法律方式，或私下討債之方式，向告訴人及壬○○索
    取票面之金額？況且，被告係至95年9月19日始至警局接受
    約談，距案發已有3個多月，若被告手中果真持有告訴人之
    本票，在此3個月期間內怎麼可能完全未行使？既然不行使
    ，又為何要大費周章取得本票？由此可證，告訴人所言，顯
    不合常理自明，而被告2人本意非在恐嚇取財等語。
三、經查：
  (一)告訴人乙○○、丙○○、證人壬○○、己○○、戊○○、庚○○於95年6月11日晚間，前往臺南市○○路370號「哈拉里
    咖啡豆專賣店」，與被告2人商談因東山槍擊案所生之律師
    費用問題，在場另有辛○○、丁○○之情，已為前開告訴人
    、證人於偵訊及本院審理時證述清楚，經核且與被告2人所
    為供述相符，應可信為真實。
  (二)告訴人乙○○、丙○○、證人壬○○、戊○○與被告商談後
    ，告訴人乙○○、壬○○、戊○○有簽立本票之情，乃為乙○○、丙○○、壬○○、己○○分別於偵訊及本院審理時，
    結證明確。被告雖以渠等證述前後不一，證人戊○○所述且
    與乙○○等人說詞有所出入，以及案發迄今均未見被告持本
    票向告訴人、證人等請求給付等情，辯稱並無簽發本票之事
    ，然查：
    1.東山槍擊案最初乃因證人戊○○遭案外人曾俊凱毆打、砸
      車，經其與告訴人乙○○告知被告甲○○、癸○○與案外
      人曾世志、黃新年等，始有其後被告癸○○攜帶持有槍枝
      、及對曾俊凱開槍射擊之事，此據檢察官調閱本院95年度
      訴字第183號、第507號刑事判決並附於卷內（偵查卷第85
      -100頁），證人戊○○為東山槍擊案所以發生之要角之一
      ，應屬無疑。然證人戊○○於本院審理時，陳稱「事實上
      ，人是他（指告訴人乙○○）找的，看見車就給人家棍子
      的也是他，他是保養廠的老闆」、「他看到東山對方的車
      子就開始打」、「（乙○○）不是全部的責任，我跟他都
      有責任，可是他都逃避我」、「（你認為乙○○應該要負
      主要的責任，是不是？）對」、「（實際的情況是乙○○
      有無負起這責任？）沒有」等語（本院卷(二)第28頁背面、
      第29頁背面），明顯認為告訴人乙○○應就東山槍擊案負
      主要責任，但卻推諉逃避；又稱「那一次（指東山槍擊案
      ）地檢請的律師費用都是我支付的」、「因為東山槍擊案
      我也有關係，覺得對他們（指被告2人）不好意思」、「
      （總共出了）和解是23萬，律師費用是29萬」、「當初東
      山槍擊案就是他（指告訴人乙○○）指使的，人也是他找
      的，結果事後全部都推給我」、「我想說之前地檢跟和解
      ，因為東山槍擊案這件事情我並沒有逃避，主使者又不是
      我，乙○○又推給我」、「（我）願意幫忙分擔（地院的
      律師費用）」等語（本院卷(二)第5-9頁），對照告訴人乙○○於該日與被告等會談後提起本件告訴之情，證人戊○○就被告涉入東山槍擊案所生之律師費用負擔問題，與乙○○之立場亦不一致，復可認定。則於告訴人乙○○、證
      人壬○○、己○○均證稱乙○○、壬○○、戊○○有簽立
      本票之際，證人戊○○於偵訊及本院審理時，仍陳稱並無
      簽發本票云云，其證明力即值懷疑。
    2.本件告訴人2人、證人壬○○、己○○、戊○○，均一致
      陳稱95年6月11日晚間前往上址「哈拉里咖啡豆專賣店」
      ，係為商討被告2人因東山槍擊案所生之律師費用問題，
      被告2人且為相同供述，該次聚會之目的已屬清楚明確。
      又告訴人2人、證人壬○○、己○○、戊○○在該處逗留
      直至午夜左右方離去，且為告訴人2人、證人壬○○、己○○、庚○○所共同證述，另證人戊○○則稱在該處約3
      個鐘頭（本院卷(二)第19頁），與上開告訴人、證人所稱晚
      間8點多到、約12點離去之詞亦可以相合；至被告甲○○
      雖稱告訴人等係於當日晚間10點多方到，但就渠等係於約
      12點離去乙節，供述則無不同，應可認屬實。前揭告訴人
      、證人與被告等，既為商討被告2人因東山槍擊案所生律
      師費用之負擔問題，而於上開時間在「哈拉里咖啡豆專賣
      店」會面，商談時間長達2、3個小時，直至午夜左右方結
      束，若謂竟無任何具體結論，似非合理；且告訴人乙○○
      與被告2人同涉東山槍擊案，於本件案發時，該槍擊案仍
      在本院刑事庭審理中，就該案之審理而言，告訴人乙○○
      與被告2人之利害關係應屬一致，情理上亦無橫生枝節，
      虛構本件事實而誣指被告之必要，遑論更無利害糾葛之證
      人壬○○、己○○、庚○○等人。
    3.再按稱本票者，謂發票人簽發一定之金額，於指定之到期
      日，由自己無條件支付與受款人或執票人之票據。票據法
      第3條有明確定義。是本票權利之行使，必對發票人本人
      行使之。本件告訴人乙○○、證人壬○○簽發本票，以及
      告訴人丙○○在本票上背書後，被告或其他人並未執渠等
      所簽發、背書之本票行使權利，乃為告訴人2人、證人壬○○證述甚明，被告抗辯並無任何人持票催討債務之情，
      可以採信。然票據權利人是否及何時行使權利，本屬自由
      ，本件被告並無提示本票要求兌現，固屬事實，然不能遽
      爾推論並無該本票簽發之事實；何況告訴人乙○○、丙○○於案發後1週即95年6月18日即向臺南市警察局第五分局
      報案，若被告復行持票出面主張票據權利，等同坐實自身
      要求告訴人等開發本票之指訴，是被告此項抗辯，應不可
      採。
    4.基上諸點，告訴人乙○○、丙○○，證人壬○○、己○○
      、庚○○諸人，均明白證述於告訴人乙○○、證人壬○○
      、戊○○於案發當日有簽發本票，另告訴人丙○○則在本
      票上背書之事實，彼此間此部分之陳述互核且相符合，應
      可採信；證人戊○○雖亦屬簽發本票者之一，然其就是否
      出資負擔被告2人之律師費用乙節，立場顯然與前開告訴
      人等、證人壬○○相左，其所為並無簽發本票之證述乃可
      懷疑。另參諸本件兩造、證人戊○○、壬○○等係為被告
      2 人律師費用問題而進行協商，期間持續2、3個小時，迄
      於95年6月11日、12日午夜左右，若無具體結論，顯不合
      理；另告訴人乙○○於本件案發時，仍與被告2人涉嫌共
      犯連續殺人罪而為本院刑事庭另案審理中，就該案之答辯
      利害關係，更難認告訴人乙○○有特意虛構事實，誣指被
      告2人之動機，遑論與被告並無怨隙之證人己○○、庚○○；又告訴人於案發後向警局提出告訴，被告若出面提示
      該本票以主張權利，將坐實告訴人之指控，是亦不能以被
      告並無提示本票之舉動，推論並無本票之簽發。告訴人乙○○、證人壬○○、戊○○於案發當日確有簽發本票，另
      告訴人丙○○則有在本票上背書之行為，已堪認定。
  (三)至於所簽發之本票張數、金額，告訴人乙○○於本院審理時
    ，乃證稱「我有確定的是我有簽4張25萬的，另外的忘記了
    ，太久了」、「我們一人100萬之外，還有另外100萬要我們
    3個去分…」（本院卷(二)，第81頁背面）；證人壬○○稱「
    全部總共400萬，我簽了100萬，另外兩個（指告訴人乙○○
    、證人戊○○）各簽了100萬，剩餘100萬由3個人共同背書
    」、「（你自己簽的100萬是同一張嗎？）是4張，1張25 （
    萬）」、「（你們3個人共同簽的100萬，是簽幾張？）忘記
    了」（本院卷(二)，第70、77頁背面）；告訴人丙○○稱「（
    你哥哥（告訴人乙○○）簽了多少本票？）我只知道我背書
    的是他的100萬」、「（是1張面額100萬的嗎？）不是，是4
    張25萬的本票」、「（你哥哥有無簽其他的本票或是背書？
    ）不清楚」（本院卷(二)，第90頁）；證人己○○先於偵訊中
    證稱「我記得，因為印象很深刻，乙○○、壬○○、戊○○
    他們3人每人單獨各簽4張本票，1張都是25萬，另外有1張
    100萬的我有點忘了，但是印象中是戊○○在正面簽名，壬○○在背面背書，但是他們背書的情形我已忘了，乙○○的
    弟弟丙○○有在本票上簽名，但不知道是正面或是背面…」
    （偵卷第75頁），另於本院審理時，則於檢察官詢問前揭證
    述是否正確時，答稱「應該是」、「有（親眼看到他們3個
    人各簽了4張本票，每1張都是25萬）」等語（本院卷(二)，第
    59頁背面），綜合上開告訴人、證人陳述，均一致指稱告訴
    人乙○○、證人壬○○、戊○○有各自簽發面額25萬元之本
    票4張、該3人且另共同在總面額達100萬元之本票上簽名（
    惟就張數部分則陳述不一）、告訴人丙○○則在告訴人乙○○所簽發之4張25萬元本票上背書等情。
    1.被告雖以前開告訴人、證人有關所開立之本票張數、面額
      ，先後陳述有所出入，而抗辯渠等所述並不足採信。然就
      上述本票面額之決定過程，證人庚○○於偵訊中乃稱「…
      當天我有聽到戊○○等3人說要拿出100萬元，但甲○○那
      邊的人說太少，叫他們再談」（偵卷第74頁）、嗣於本院
      審理時，又證稱「金額就是我剛一開始說的幾十萬，兩位
      被告說不足希望他們要添加，我有聽到的部分是說，他們
      覺得好像2、30萬，他們的律師費這樣子不足，希望人家
      添加，我有聽到的部分是這樣子…」、「當初談論的時候
      我們大家都是坐著沙發，他們開口就是講說：這樣不夠，
      你再添一點好嗎？是講台語，講再添一點」（本院卷(二)，
      第105頁）；證人己○○稱「乙○○、丙○○抵達之後，
      他們就開始談，甲○○、癸○○一開始就問乙○○、壬○○、戊○○3人要拿多少錢出來處理，乙○○、壬○○、
      戊○○說要拿出100萬元，甲○○、癸○○不滿意，叫他
      們看能夠再拿多少錢出來…」（偵卷第74頁）；證人壬○○於本院審理時，亦證稱「（你們在談論這件事情的過程
      中，你或乙○○或戊○○有無主動說要出100萬？）有」
      、「（既然都同意了，那為何要簽本票？）被告2人覺得
      太少了」（本院卷(二)，第70頁背面、第71頁）；另告訴人
      乙○○則證稱「（剛開始的時候，有無表示你跟壬○○及
      戊○○願意拿100萬出來處理這件事情？）最初有」、「
      （既然提到100萬，你願意要付100萬，後來為什麼會開本
      票…？）被告2人說100萬不夠，還有其他人起鬨」、「我
      們一人100萬之外，還有另外100萬要我們3個去分，另外
      100萬要戊○○去背書，當時他們說他是當事人。」等語
      （本院卷(二)，第79頁背面、第81頁背面），均稱告訴人乙○○、壬○○、戊○○三人本有提出願共同支付100萬之
      主張，經被告表示不夠，最後始變成3人各支付100萬元、
      另共同負擔100萬元。
    2.證人戊○○於偵訊及本院審理時，固證稱並無簽發本票之
      事，惟對於律師費用之分擔問題，則稱伊認為每個人要分
      擔30 萬左右（本院卷(二)，第15頁），經核復與證人庚○○所稱戊○○原提議3人共同分擔100萬元之說相符。
    3.被告辯稱告訴人2人及證人壬○○有關所簽發本票之張數
      、面額，陳述前後並不一致等情，雖屬事實，然稽諸該3
      人陳述，告訴人乙○○於警詢及本院審理中，均陳稱當日
      係簽發4張面額各25萬元之本票，至偵訊中雖曾提及係簽
      發5 張本票，經檢察官提示警詢筆錄確認時，則稱「我那
      時真的是已亂了，我現在仔細回想，我只有在戊○○開的
      2張25萬元本票及1張50萬元的本票上面背書」等語（偵卷
      第54頁），則告訴人於警詢、本院審理時之陳述，仍屬一
      致，而其於偵訊中所述，既連告訴人乙○○自己都無法肯
      定，證明力自堪懷疑。另證人壬○○於上開偵訊期日，亦
      稱曾簽發5張面額均25萬元本票，經檢察官進一步確定，
      則稱「我剛才聽乙○○說，才想起我是簽了5張本票」等
      語（偵卷第57頁），顯見其於偵訊中證述係受到告訴人乙○○影響，而告訴人乙○○於偵訊中已因記憶不清致陳述
      有所混淆，證人壬○○受其影響所為曾簽發5張本票之證
      述，亦難認為可採。至於告訴人丙○○於偵訊中，雖曾有
      僅背書乙○○所簽發本票3張之陳述，然經檢察官確認時
      ，亦稱「我忘了多少張了」等語（偵卷第15頁），是告訴
      人丙○○該次證述亦非可採。
    4.綜合上開諸點，告訴人乙○○、證人壬○○、戊○○於案
      發當日與被告商談時，曾經證人戊○○之提議，表示願共
      同支付100萬元以分擔被告2人因東山槍擊案所生之律師費
      用，惟因被告2人不滿意，始由該3人各自簽發面額達100
      萬元之本票，另額外共同分擔100萬元之情，已可認定。
      被告抗辯前開告訴人、證人有關本票張數、面額所述前後
      有所出入，雖屬事實，然渠等陳述有所歧異部分，證明力
      既可懷疑，對照其餘證人庚○○、己○○所述，復合於告
      訴人乙○○、壬○○於警詢及本院審理時證詞，本院認應
      可採信。
  (四)被告另否認有踢桌子、以上開言詞恫嚇等行為，並以告訴人
    、證人證述不一；被告當日並無任何惡害通知行為；且告訴
    人一方之人數占有優勢，客觀上更無實行恐嚇行為之可能等
    情置辯。
    1.告訴人乙○○、丙○○，證人壬○○、己○○均證稱談判
      過程中，被告2人曾有踢桌子發洩怒氣、口稱若不簽本票
      就不能回去等情，彼此間互核且可以相合。參諸被告與告
      訴人乙○○、證人壬○○、戊○○相約碰面商談之目的既
      在律師費之分擔問題，卻迄於午夜時分始行結束，可認當
      日之協商情形並非順利，故不能迅即獲致結論而僵持至深
      夜；再酌以被告為東山槍擊案唯二遭本院裁定羈押者，羈
      押期間自94年10月13日起至95年5月2日止，前後超過半年
      ，此有臺灣高等法院被告前案紀錄表卷內可憑（本院卷(一)
      ，第5、7頁），是渠等認於該案共同被告中受到特別犧牲
      、生活秩序且受到極大影響之情，乃屬可以理解，則當被
      告以乙○○、壬○○、戊○○3人原提案共同分擔100萬元
      過低，要求告訴人乙○○、壬○○等加碼卻未獲回應時，
      心有不滿，遂怒踢桌子發洩，並稱若未簽本票則無法離去
      等語，亦在情理之中。
    2.其次，於東山槍擊案中所牽涉之改造手槍、子彈等，乃係
      由被告癸○○所提出，此為被告癸○○於該案中所供承，
      復為本院與臺灣高等法院臺南分院認定作為裁判基礎，有
      該案判決書卷內可考，應為事實，是被告癸○○有管道可
      以取得槍械，乃可認定；而告訴人乙○○、壬○○、戊○○既與被告共犯東山槍擊案，對於前揭被告癸○○有管道
      取得槍械一事，亦應有所知悉。衡諸槍械之高度殺傷力，
      從事非法活動者若持有或有能力持有槍械，其對於社會治
      安之威脅性即相對大幅提高，更足以使他人產生心理壓力
      。查本件告訴人乙○○、證人壬○○、戊○○經被告邀約
      ，前往哈拉里咖啡豆專賣店商談東山槍擊案之律師費用時
      ，告訴人乙○○係由告訴人丙○○陪同，證人壬○○、戊○○則與證人己○○、庚○○共同前往，是渠等人數總和
      達6人，另被告2人當日雖僅有證人辛○○、丁○○作陪，
      於人數上較居劣勢，然證人戊○○對於分擔被告律師費用
      一事，立場與告訴人乙○○、壬○○並不一致，前已敘明
      ，是對該2人而言，證人戊○○是否能計入「己方」，已
      可懷疑，而證人己○○為女性，若有衝突發生更難認對被
      告一方有何嚇阻力，是縱告訴人等人數較多，尚不能遽爾
      認定即膽氣較壯；何況前開眾人之商談地點乃為被告癸○○所經營之咖啡廳，就告訴人、證人壬○○、戊○○等係
      屬陌生環境，且該3人既知悉被告癸○○曾經持有槍械，
      對其亦應抱持畏懼心理，則就當時情境觀之，告訴人乙○○、丙○○、證人壬○○、戊○○係於主觀上不友善之環
      境下，承受壓力而與被告進行談判，要屬無疑。
    3.再按刑法第346條第1項所稱之「恐嚇」，乃指將來之惡害
      通知，至於其認定，則應本諸被告言詞之情境，參諸社會
      一般人對言詞的客觀理解，若認被告之言詞已有以加害身
      體之事通知被害人之意，致使被害人心生畏懼，即足當之
      。查本件告訴人乙○○、丙○○、證人壬○○、戊○○等
      ，係於晚間8、9時間，前往由被告癸○○經營之咖啡廳，
      預備與被告2人談判之議題則為該2人因東山槍擊案所生之
      律師費用負擔問題，經數小時磋商直到午夜時分，被告猶
      對告訴人乙○○、證人壬○○、戊○○等所提議3人共同
      分擔100萬元感到不滿，經要求該3人加碼且未獲具體回應
      ，被告癸○○因而踢擊桌子，是就告訴人2人、證人壬○○、戊○○等而言，應可認知被告2人已感不耐而心生憤
      怒。嗣被告癸○○再稱若不簽本票就別想回去等語，固然
      未有將對生命、身體進行危害之通知，然於當時情境下，
      已足使在場之告訴人、證人壬○○、戊○○等認為人身自
      由將遭到拘束限制，此觀諸告訴人乙○○於本院審理時，
      證稱其對前開話語之理解，「就是不解決這些錢就是不要
      走」（本院卷(二)，第81頁），另證人壬○○於本院審理時
      稱「…那時候想趕快簽一簽就走了」（本院卷(二)，第77頁
      ）、告訴人丙○○亦稱「當時心理想快點寫快點離開」等
      語（本院卷(二)，第97頁）甚明，則被告癸○○之上開言詞
      ，已可認係對於告訴人等、證人壬○○、戊○○之惡害通
      知。
    4.基於前開諸點，告訴人2人、證人壬○○、己○○等，均
      一致指稱被告因不滿意乙○○、壬○○、戊○○所提出之
      律師費分擔方式，而有踢桌子、口稱若不簽本票就無法離
      去等話語；參酌告訴人等係於夜間前往被告癸○○所經營
      之處所，渠等且均知被告癸○○曾持有槍械，則於談判不
      順利之際，告訴人等均承受相當心理壓力，乃可想像；又
      談判持續數小時，迄至午夜時分仍無結論，被告癸○○且
      發怒踢擊桌子，則其稱若不簽本票就無法離去之語，在該
      情境下自可理解為係對告訴人2人、證人壬○○、戊○○
      人身自由之惡害通知，被告猶托詞抗辯並無通知惡害之恐
      嚇行為，乃無可採。至於被告所辯當日談判時並無鎖門、
      阻止告訴人、證人等自由進出之行為，雖經告訴人、證人
      等證述屬實，惟衡之渠等當日前往哈拉里咖啡豆專賣店係
      為談判被告之律師費分擔，從告訴人乙○○、證人壬○○
      、戊○○各自邀約同伴陪同前往之情，可以推論渠等對於
      該次談判均抱持戒慎心理，何況被告2人於東山槍擊案中
      所扮演角色，乃告訴人乙○○、證人戊○○之火力支援，
      更有持槍射擊之事實，則95年6月11日與會諸人，是否真
      有勇氣於談判並無結論之情況下，擅行離去而不畏懼可能
      之不利後果，極有可疑。至於告訴人、證人間對於當日談
      判過程之座次安排、各人發言順序、內容等相關細節，陳
      述固有前後及彼此不一，然本院本於上揭說明，就此部分
      事實已為認定，告訴人、證人縱有因記憶模糊而陳述不一
      、或懾於壓力而有保留之情事，尚不生影響。
  (五)綜上所述，告訴人乙○○與證人壬○○、戊○○等，因涉入
    東山槍擊案，於95年6月11日在哈拉里咖啡豆專賣店與被告2
    人談判時，因原先提出3人共同分擔100萬元之提議未能令被
    告滿意，經要求加碼復未有積極回應，被告癸○○遂有踢擊
    桌子發洩怒氣，並稱若不簽本票就不能回去等語，使告訴人
    乙○○、證人壬○○、戊○○經數小時之談判後，懾於壓力
    並擔憂人身自由受到侵害，心生畏懼而各簽發100萬元之本
    票（面額25萬元4張），另3人共同簽發面額達100萬元之本
    票若干張，告訴人丙○○則於乙○○所簽發之4張本票背書
    等情，堪予認定。被告辯稱並無以惡害通知且恐嚇告訴人等
    、證人壬○○、戊○○簽發本票云云，均不足採。本件事證
    已臻明確，被告2人犯行均可以認定，應依法論科。
四、按於本票為設權證券，其權利之發生必須作成證券；本票亦
    屬有價證券，其權利之行使或處分必須占有該證券。是本票
    權利之發生、行使及處分既與證券之作成或占有具有不可分
    離之關係，自亦具有「物」之性質，而得為恐嚇取財罪之客
    體，非僅單純之權利或財產上之利益。本件被告2人因涉入
    東山槍擊案，於該案偵查程序中委任律師擔任辯護人，其委
    任關係既存在於被告2人與律師間，該律師報酬之給付義務
    係由身為委任人之被告，而非無何關連之告訴人乙○○、證
    人壬○○、戊○○負擔，自屬無疑；至於東山槍擊案最初係
    因告訴人乙○○、證人戊○○之車隊與案外人曾俊凱間衝突
    引致，以及該案發生後證人壬○○與戊○○通話時遭監聽而
    使被告2人為警鎖定查獲，固均與被告2人其後遭本院裁定羈
    押之事有因果關連，惟此仍不足以構成告訴人乙○○、證人
    壬○○、戊○○應承擔被告2人律師報酬給付義務之法律上
    理由，乃被告2人於本院交保停止羈押後，即聯繫該3人前往
    哈拉里咖啡豆專賣店談判律師費用之分擔問題，渠等欲使告
    訴人乙○○、證人壬○○、戊○○為無義務之財物給付，已
    屬顯然，被告2人均有不法所有意圖，乃堪認定。是核被告
    甲○○、癸○○2人所為，均係犯刑法第346條第1項之恐嚇
    取財罪。被告2人間就上開行為，有犯意之聯絡與行為之分
    擔，均為共同正犯。又被告2人以一行為，同時恐嚇告訴人2
    人、證人戊○○、壬○○，係以一行為同時觸犯數罪名，應
    依想像競合犯規定論以一罪。爰審酌被告2人因出面為告訴
    人乙○○、證人戊○○尋仇並持槍射擊而涉犯東山槍擊案，
    其後即經檢察官聲請而為本院裁定羈押，嗣於交保停止羈押
    後為使告訴人乙○○、證人戊○○、壬○○負擔律師費用，
    竟聯繫渠等前往，並於談判過程中因不滿乙○○、壬○○等
    答覆，而以若不簽本票就別想離開之加害自由之事，恐嚇在
    場之乙○○、壬○○、戊○○、丙○○等人，使其心生畏懼
    ，而依指示簽發面額達400萬元之本票，侵害渠等之意思自
    主與財產權；談判過程中，被告2人雖有前開惡害通知行為
    ，然尚無具體傷害生命、身體之行為；以及被告2人犯罪後
    均托詞辯解，否認犯罪之態度，檢察官且具體求處有期徒刑
    1年6月，惟本院認被告2人既未有具體加害行為，檢察官求
    刑猶嫌過重等一切情狀，量處如主文所示之刑，以資懲儆。
五、另查本件被告甲○○、癸○○所為之前開犯行，其犯罪時間
    係在96年4月24日以前，所犯且合於中華民國96年罪犯減刑
    條例第2條第1項所定之減刑條件，應依同條例第7條第1項、
    第2項規定，於裁判時減其宣告刑，同時諭知其宣告刑及減
    得之刑。
六、末按犯最重本刑為5年以下有期徒刑以下之刑之罪，依上開
    減刑條例規定減為6月以下有期徒刑者，應於減刑裁判時，
    並諭知易科罰金之折算標準。又查刑法部分條文於94年2月2
    日公布修正，嗣於95年7月1日生效實施。依修正前刑法第41
    條第1項前段規定：「犯最重本刑為5年以下有期徒刑以下之
    刑之罪，而受6個月以下有期徒刑或拘役之宣告，因身體、
    教育、職業、家庭之關係或其他正當事由，執行顯有困難者
    ，得以1元以上3元以下折算一日，易科罰金。」另廢止前罰
    金罰鍰提高標準條例第2條前段規定，就其原定數額提高為
    100倍折算1日，則提高後之易科罰金折算標準，應以銀元
    300元折算1日，經折算為新臺幣後，應以新臺幣900元折算1
    日。修正後刑法第41條第1項前段則規定：「犯最重本刑為5
    年以下有期徒刑以下之刑之罪，而受6個月以下有期徒刑或
    拘役之宣告者，得以新臺幣1,000元、2,000元、或3,000元
    折算1日，易科罰金。」。經比較結果，修正前第41條第1項
    前段之規定較有利於行為人，故本件被告2人於減刑後，應
    另依刑法第2條第1項前段規定，而以前開修正前刑法第41條
    第1項前段規定，諭知易科罰金之折算標準。
據上論斷，應依刑事訴訟法第299條第1項前段，中華民國96年罪
犯減刑條例第2條第1項第3款、第7條第1項、第2項，刑法第2條
第1項前段、第28條、第346條第1項、第55條、修正前第41條第1
項前段，刑法施行法第1條之1，廢止前罰金罰鍰提高標準條例第
2條，判決如主文。
本案經檢察官子○○到庭執行職務。
中    華    民    國    98    年    10    月    14    日
                  刑事第六庭  審判長  法  官  蔡直青
                                      法  官  郭瓊徽
                                      法  官  吳坤芳
以上正本證明與原本無異
如不服本判決應於收受本判後10日內向本院提出上訴書狀，並應
敘述具體理由。如未敘述上訴理由者，應於上訴期間屆滿後20日
內向本院補提理由書狀（均須按他造當事人之人數附繕本）「切
勿逕送上級法院」。
                                      書記官  程伊妝
中    華    民    國    98    年    10    月    14    日
附錄本案論罪科刑法條：
中華民國刑法第346條
（單純恐嚇罪）
意圖為自己或第三人不法之所有，以恐嚇使人將本人或第三人之
物交付者，處 6 月以上 5 年以下有期徒刑，得併科 1 千元以
下罰金。
以前項方法得財產上不法之利益，或使第三人得之者，亦同。
前二項之未遂犯罰之。


司法院資訊處製作；財團法人民間司法改革基金會備份。
